臺灣嘉義地方法院民事判決　　　　　　　 94年度訴字第108號
原　　　告　丙○○
　　　　　　　　　　　130號.
訴訟代理人　何永福律師
複代理人　　甲○○
被　　　告　乙○○
上列當事人間分割共有物事件，於中華民國94年8月8日經言詞辯
論終結，本院判決如下：
    主  文
兩造共有坐落嘉義縣大林鎮○○○段二０六地號、地目旱、面積
六二三七平方公尺土地一筆，應分割為如後附嘉義縣大林地政事
務所民國九十四年四月七日之土地複丈成果圖所示：編號甲部分
面積三一一八點五平方公尺土地分歸原告取得；編號乙部分面積
三一一八點五平方公尺土地分歸被告取得。
訴訟費用由兩造各依附表所示應有部分比例負擔。
    事實及理由
一、本件原告起訴主張：
（一）坐落嘉義縣大林鎮○○○段206地號、地目旱、面積6237
      平方公尺土地1筆（以下簡稱「系爭土地」），為兩造所
      共有，兩造應有部分各為二分之一。查系爭土地無不能分
      割之情形，兩造亦無不分割之約定，因無法就分割方法達
      成協議，依法訴請裁判分割。
（二）請斟酌分割後土地之方正、完整性及經濟價值相等，採取
      後附嘉義縣大林地政事務所民國94年1月25日之土地複丈
      成果圖所示之分割方式，由兩造按其應有部分比例，原告
      取得南邊土地，被告取得北邊土地。爰依民法第823條第1
      項前段、第824條第2項第1款提起本件訴訟等情。
（三）聲明：兩造共有坐落嘉義縣大林鎮○○○段206地號、地
      目旱、面積6237平方公尺土地1筆，應分割為如後附嘉義
      縣大林地政事務所94年1月25日之土地複丈成果圖所示：
      編號甲部分面積3118.5平方公尺土地分歸被告所有，及編
      號乙部分面積3118.5平方公尺土地分歸原告取得。
二、被告則以：請按照兩造間分管契約，採取嘉義縣大林地政事
    務所94年4月7日之土地複丈成果圖所示之分割方式等語，資
    為抗辯。並聲明：原告之訴駁回。
三、得心證之理由：
（一）按各共有人，得隨時請求分割共有物。但因物之使用目的
      不能分割或契約訂有不分割之期限者，不在此限。共有物
      之分割，依共有人協議之方法行之。分割之方法，不能協
      議決定者，法院得因任何共有人之聲請，命為左列之分配
      ：一以原物分配於各共有人。二變賣共有物，以價金分配
      於各共有人，民法第823條第1項、第824條第1、2項分別
      定有明文。
（二）原告主張系爭土地，為兩造所共有，業據原告提出系爭土
      地登記謄本一件為證，且為被告所不爭執，自堪信原告主
      張上開事實為真正。經查系爭土地為兩造所共有，原告主
      張兩造未定有不分割之特約，亦無因物之使用目的不能分
      割情事，為被告所不爭執；又本件於本院審理期日，被告
      到場表示不同意原告所提分割方案，堪認系爭土地之分割
      無法由兩造共有人以協議之方法行之，則原告依上開民法
      第823條第1項、第824條第2項之規定，訴請為裁判分割，
      即有理由，應予准許。
（三）經查，系爭土地屬狹長形，土地上均種植果樹，中分由原
      告分管使用東邊土地，被告分管使用西邊土地，已分管使
      用三、四十年，又系爭土地東西兩側鄰地均為案外人所有
      ，且均種植果樹。系爭土地北側有寬約四點七米之柏油路
      ，南側有寬約三點四米之柏油路，南側道路至市區○○○
      ○○道路至市區距離為短，現系爭土地均往北側排水等情
      ，為兩造所不爭執，並經本院至現場勘驗屬實，製有94年
      1 月11日勘驗筆錄及現場圖可稽，且有原告所提出之現場
      照片可考。次查，被告表明願依兩造三、四十年來分管使
      用系爭土地之現況為土地之分割。本院斟酌兩造分管使用
      系爭土地之現況及位置，兩造應有部分之比例所占之面積
      ，系爭土地面臨道路之情況，道路至市區距離遠近以及被
      告之意願，認依被告所主張，將系爭土地予以分割為如後
      附嘉義縣大林地政事務所94年4月7日之土地複丈成果圖所
      示：編號甲部分面積3118.5平方公尺分歸原告取得，及編
      號乙部分面積3118.5平方公尺土地分歸被告取得，較符合
      各共有人之全體利益，爰依該方案分割系爭土地如主文第
      一項所示。
（四）又原告主張採取後附嘉義縣大林地政事務所民國94年1月
      25日之土地複丈成果圖所示之分割方式，由兩造按其應有
      部分比例，原告取得南邊土地，被告取得北邊土地。本院
      認上開分割方式不僅有違兩造分管土地使用之現況（即須
      各自剷除土地上已種植之果樹），且因南北兩側道路寬度
      及通往市區之距離差異，致分割後兩塊土地之經濟價值不
      等，衍生補償及土地排水之紛擾，難予採用，附此敘明。
（五）本件係屬共有物分割事件，均由敗訴之原告負擔訴訟費用
      顯失公平，爰依民事訴訟法第80條之1之規定，酌量命勝
      告訴之被告亦負擔一部分之訴訟費用，併此敘明。
（六）據上論結，本件原告之訴為有理由，依民事訴訟法第78條
      、第80條之1，判決如主文。
中　　華　　民　　國　　94　　年　　8 　　月　　22　　日
                  民事第一庭    法　官  劉瓊雯
右為正本係照原本作成
如對本判決上訴，須於判決送達後20日內向本院提出上訴狀
 中　　華　　民　　國　　94　　年　　8 　　月　　22　　日
                                書記官  陳冠學
┌──────────────────────┐
│附表                                        │
├──┬────────┬──────────┤
│編號│  共有人姓名    │    應有部分比例    │
├──┼────────┼──────────┤
│ 1  │  丙○○        │    2 分之 1        │
├──┼────────┼──────────┤
│ 2  │  乙○○        │    2 分之 1        │
└──┴────────┴──────────┘
